【裁判字號】    92,易緝,97
【裁判日期】    920325
【裁判案由】    詐欺
【裁判全文】
台灣台中地方法院刑事判決                          九十二年度易緝字第九七號
    公  訴  人  台灣台中地方法院檢察署檢察官
    被      告  乙○○
右列被告因詐欺案件，經檢察官提起公訴（九十年度偵字第七五三號），本院判決如
左：
    主  文
乙○○連續意圖為自己不法之所有，以詐術使人將本人之物交付，處有期徒刑陸月，
如易科罰金，以參佰元折算壹日。
    事  實
一、乙○○基於意圖為自己不法所有之概括犯意，明知自己並無依合夥約定提供載運
    貨品勞務所得供分配之意，仍於民國八十九年五月間，向甲○○佯稱欲與其合夥
    從事貨運，由甲○○提供載運貨品所需車輛，乙○○則負責載送貨品，每月並將
    載貨所得之一半分配與甲○○，致甲○○信以為真而陷於錯誤，遂交付其所有車
    牌號碼ＨＮ－七八六號（原車牌號碼為ＧＹ－一三九號）拖車（包括後方板車）
    一輛與乙○○，詎乙○○僅交付甲○○第一個月載貨所得新台幣（下同）二十萬
    元後，即逃匿無蹤，甲○○始知受騙；乙○○隨即於八十九年六月二十三日，在
    苗栗縣頭屋鄉象山村孔聖十九號，再承其前同一意圖為自己不法所有之概括犯意
    ，向丙○○佯稱可代為購買前開甲○○所交付之ＨＮ－七八六號拖車（包括後方
    板車）及另一部拖車作為合夥需用車輛，購置上開車輛等所需費用為如附表二所
    示計一百九十六萬二千元，丙○○僅需負擔該費用一半即九十八萬一千元，其則
    負責載運貨品，扣除支出後所得二人可平分，而邀請丙○○與其合夥經營「仁元
    工程行」，致丙○○陷於錯誤，誤認乙○○將依約定以所交付出資金額購買拖車
    二輛，遂自八十九年七月十日起，依乙○○所述而接續交付其如附表一所示支票
    及現金共計九十八萬一千元，其間乙○○並先後駕駛前開甲○○所有之ＨＮ－七
    八六號及向他人借得之ＴＪ－一二一號拖車各一輛出示與丙○○以取信之。嗣於
    八十九年八月中旬，丙○○因無法覓得乙○○，適甲○○亦電詢並告知前開ＨＮ
    －七八六號拖車一部實為其所有並未出賣，及其前受乙○○詐騙等情，丙○○始
    知亦受騙。
二、案經告訴人丙○○訴由台中縣警察局大甲分局報請台灣台中地方法院檢察署檢察
    官偵查起訴。
    理  由
一、訊據被告乙○○固坦承有前開分別與甲○○及告訴人丙○○合夥後，卻未能依約
    定交付其載運貨品所得與該二人等事實，惟矢口否認有何詐欺取財之行為，並辯
    稱：與甲○○合夥之部分，係因被一名為「正昌公司」之船公司倒債無法取得運
    費，且後來甲○○又未告知而自行取回該輛拖車頭部分，板車部分事後亦找不到
    ，才未歸還，而與告訴人丙○○合夥一事，當時未告知其中ＨＮ－七八六號拖車
    係甲○○所有，係因甲○○曾要伊對外表示該拖車為伊岳父所有，如此顯得較有
    資力，且當時有告知告訴人丙○○該拖車並非完全為其所有，告訴人丙○○仍願
    意出資，另一輛ＴＪ－一二一號拖車亦有向該車主聯繫購買事宜，但事後因價格
    問題並未成交，且與告訴人丙○○合夥後確有從事載運貨品之勞務，因案件太多
    伊一人無法負擔，並另轉請雙合託運公司代為載送，此轉託情形告訴人丙○○均
    知情，轉託部分本可取得每件五百元之利潤，惟亦因遭人倒債而未能取得運費，
    並未詐欺取財云云。然查：
（一）關於被告與甲○○合夥之部分，業據證人甲○○於偵審中均證稱：當初係約定
      由被告負責提供載運貨品之勞務，載運所得扣除支出費用等由伊與被告平分，
      惟被告僅於第一個月曾交付二十萬元，嗣後向被告請求給付載運所得時，被告
      均稱尚未收齊，伊要求被告歸還前開ＨＮ－七八六號拖車亦未果，無法聯絡被
      告後，迨八十九年九月間伊自己發現該拖車停放路邊且玻璃已遭打破，顯然被
      告並未依約定繼續載運貨品，伊才自己取回該拖車頭部分，且板車部分迄今被
      告仍未歸還等語，而被告亦不否認於八十九年六月二十三日即與告訴人丙○○
      簽訂「仁元工程行」成立合約書，約定二人共同出資購買之資產中，即包括證
      人甲○○所有之前開ＨＮ－七八六號拖車，並據告訴人丙○○指稱：斯時被告
      係稱該輛拖車為其岳父所有，且伊所出資之九十八萬一千元中，即包括購買該
      拖車價款之一半等語，雖證人甲○○亦證稱：當時確有向被告表示可向他人表
      示該輛拖車係被告岳父為被告所購買，如此被告顯得較有資力，較容易做生意
      等語（參見本院九十一年三月二十六日審理筆錄），惟其亦明確陳稱：從未同
      意被告將其所有之前開拖車作為與他人合夥所用車輛（參見本院九十二年三月
      十三日審理筆錄），則被告以與證人甲○○合夥為由，取得證人甲○○所交付
      之前開拖車一輛後，竟擅自挪用以向告訴人丙○○誆稱此拖車可作為另與其合
      夥所需用資產之一，其自始顯有向證人甲○○施用詐術取得該拖車之犯意及行
      為實已甚明；抑且，被告雖陳稱與證人甲○○合夥後確有依約定載運貨品，係
      遭一名為「正昌公司」者倒債而無法取得運費，才未能給付載貨所得與證人甲○○云云，惟其亦自承現已找不到該公司，亦無法覓得當初與其接洽之人，再
      參諸如前述，被告既於八十九年五月間與證人甲○○為前開合夥約定後，隨即
      於同年六月間即將取得之前開拖車一輛擅自挪用作為與告訴人丙○○另外合夥
      之資產，與告訴人丙○○約定之合夥內容，復為以同一輛拖車載運貨品，所得
      亦與告訴人丙○○平分，被告顯有以同一輛拖車載運貨品所得重覆應允與證人
      甲○○、丙○○平分之行為，其明知此情卻仍對證人甲○○詐稱係將使用該拖
      車所得運費二人平分，被告實有對證人甲○○施用詐術之行為，且以被告事後
      經證人甲○○表示須歸還前開拖車時卻避不見面，迄今亦未能覓得該附隨板車
      以歸還證人甲○○等情，益見被告應有對證人甲○○為詐欺取財之犯意及行為
      ，被告上開所辯，顯係事後卸責之詞，尚難採信。
（二）其次，關於被告與告訴人丙○○合夥之部分，業據告訴人丙○○於警詢時及偵
      審中均指稱：當初交付與被告之九十八萬一千元款項，係因被告表示欲用以購
      買合夥所需如附表二所示包括拖車二部暨附隨板車等設備始行交付，此亦為被
      告所自承在卷，然被告取得上開款項後，卻以證人甲○○所有ＨＮ－七八六號
      拖車（包括板車）作為應允購置之拖車設備之一，而如前述，此拖車之所有權
      人即證人甲○○非惟從未同意出賣與被告暨告訴人丙○○所合夥經營之「仁元
      工程行」，更從未同意被告可加以挪用作為另與告訴人丙○○合夥所用車輛，
      被告隱匿此情致告訴人誤信該車已為其與被告合資購買而取得，已足認被告確
      有對告訴人丙○○施用詐術之行為；再以，被告亦自承另向告訴人丙○○表示
      已購入之ＴＪ－一二一號拖車一輛，事後並未依約定購得，其雖辯稱之前確有
      與案外人高文輝與另一人洽商該拖車買賣事宜云云，業據證人高文輝於偵審中
      均證稱被告從未就該事與其接洽過，該拖車實際所有人袁敏華後來亦係將該拖
      車出賣與他人，並非被告等語，而被告於審理中復改稱應係與該拖車車主袁敏
      華洽商買車事宜等語，惟經本院二次傳喚證人袁敏華均未能到庭說明，被告有
      無依告知告訴人丙○○之用途使用告訴人丙○○所交付款項，已有可疑；況且
      ，被告亦自承由告訴人丙○○處取得之款項中計約四、五十萬元，係遭其擅自
      用以清償其私人債務，部分則用以給付他人幫其載送貨品之運費等情，則被告
      既未依約定將款項用以購買另一部拖車，且依其與告訴人丙○○約定之內容，
      被告尚須提供載運貨品之勞務，但被告於偵審中迄未能就所轉託運送之人為何
      等情為具體說明以供查證，且其所稱轉託雙合貨運行之部分，亦迭經告訴人丙○○於偵審中均指稱：被告從未告知此情，告訴人丙○○復指稱：被告雖曾表
      示將另僱用司機一名以共同載運貨品，惟經其多次請求被告提供該司機詳細資
      料俾辦理相關勞工保險等事宜時，被告均未能提供等語，均難認被告確有轉託
      他人運送，係事後遭託運之人倒債才未能給付載貨所得與告訴人丙○○一節屬
      實，再參諸被告所自承用以清償個人債務之款項即達四、五十萬元，益見被告
      自始應無購車之意，卻向告訴人丙○○誆稱欲購車而取得前開款項，更無依約
      以購入車輛從事載運貨品之行為，被告與告訴人丙○○締約之時，應係基於詐
      欺之犯意及行為實甚明，被告上開所辯，顯圖飾卸，並無足採；此外，復有支
      票影本二紙及存摺、牌照登記證等影本各一份在卷可佐。是本案事證已臻明確
      ，被告上開犯行，堪予認定。
二、核被告乙○○所為，係犯刑法第三百三十九條第一項之詐欺取財罪。被告先後對
    證人甲○○、告訴人丙○○所為詐欺行為，時間緊接，方法相同，觸犯構成要件
    相同之罪名，顯係基於概括犯意反覆為之，為連續犯，應依刑法第五十六條規定
    以一罪論，並加重其刑。爰審酌被告犯後猶飾詞狡辯，未能坦承犯行，且迄今仍
    未能賠償被害人甲○○、丙○○所受損害，犯後態度非佳，但其並無前科，有台
    灣高等法院被告全國前案紀錄表、台灣台中地方法院檢察署刑案資料查註紀錄表
    各一份可查，素行尚可，及其犯罪情節、手段、動機、目的等一切情狀，量處如
    主文所示之刑，並依修正後刑法第四十一條第一項前段規定諭知易科罰金之折算
    標準（按刑法第四十一條原規定，犯最重本刑三年以下有期徒刑以下之刑之罪，
    而受六個月以下有期徒刑或拘役之宣告者，得易科罰金，惟被告犯罪後，該條文
    業經立法院三讀通過修正為犯最重本刑五年以下有期徒刑以下之刑之罪，而受六
    個月以下有期徒刑或拘役之宣告者，得易科罰金，並經總統於九十年一月十日以
    日華總一義字第九０００００三八００號公布，於九十年一月十二日起生效，比
    較新舊法結果，以新法有利於被告，依刑法第二條第一項前段規定，自應適用裁
    判時即修正後之刑法第四十一條第一項前段規定），以示懲儆。
三、公訴人另以九十一年度偵字第二四八四號案件移送併辦意旨略以：被告有於九十
    年八月初，在台中縣豐原市○○路一八一號八樓之三，向告訴人丁○○佯稱欲投
    資基隆港鋼樑起卸工程，而向告訴人丁○○借款五十二萬零九百三十八元，並開
    立本票六張為擔保，惟屆期卻未獲清償，認被告此亦涉有詐欺取財罪嫌，且與本
    案論罪科刑部分有連續犯之裁判上一罪關係之部分，訊據被告否認有何此部分詐
    欺取財之行為，並辯稱：其僅向告訴人丁○○借款十餘萬元，係後來遭告訴人丁○○找人押著簽下本票五十萬元，且當時係因其在世華銀行需款擺設信用卡攤位
    ，及在彰化市租用辦公室，才向告訴人丁○○借款，目前該位於彰化市之辦公室
    亦由告訴人丁○○使用中等語，而觀諸被告此部分行為與本案論罪科刑部分已相
    隔達一年餘，向告訴人所稱借款情由更與本案之詐欺取財行為態樣不同，尚難認
    此部分與前開論罪科刑部分有何堪認係基於同一概括犯意所為，或有何堪認屬連
    續犯而為裁判上一罪之關係之情形可言，本院自無從併與審理，應退回由檢察官
    另為適當處理，併予敘明。
據上論斷，應依刑事訴訟法第二百九十九條第一項前段，刑法第二條第一項前段、第
五十六條、第三百三十九條第一項、修正後刑法第四十一條第一項前段，罰金罰鍰提
高標準條例第一條前段、第二條，判決如主文。
中      華      民      國    九十二    年      三      月    二十五    日
                                  臺灣臺中地方法院刑事第一庭
                                        法  官  林  麗  真
右正本證明與原本無異。
如不服本判決，應於送達後十日內向本院提出上訴狀（須附繕本），上訴於台灣高等
法院台中分院。
                                        書記官
中      華      民      國    九十二    年      三      月    二十五    日
附錄本案論罪科刑法條全文：
中華民國刑法第三百三十九條
 (普通詐欺罪)
意圖為自己或第三人不法之所有，以詐術使人將本人或第三人之物交付者
，處五年以下有期徒刑、拘役或科或併科一千元以下罰金。
以前項方法得財產上不法之利益或使第三人得之者，亦同。
前二項之未遂犯罰之。


司法院資訊處製作；財團法人民間司法改革基金會備份。
